臺灣彰化地方法院刑事判決　　　　　　　93年度訴字第1532號
公　訴　人　臺灣彰化地方法院檢察署檢察官
被　　　告　丙○○
上列被告因竊佔等案件，經檢察官提起公訴 (93年度偵字第7252
號)，本院判決如下：
    主  文
丙○○意圖為自己不法之利益，而竊佔他人之不動產，處有期徒
刑肆月，如易科罰金，以參佰元折算壹日；緩刑貳年。
    事  實
一、丙○○為坐落彰化縣芳苑鄉○○段第二○二地號土地之所有
    權人，而上開土地適與乙○○○○農田水利會（下稱彰化農
    田水利會）所有、坐落彰化縣芳苑鄉○○段第一八九地號之
    水利地毗鄰，詎其明知並無使用上揭水利地之合法權源，竟
    意圖為自己不法之利益，於民國八十八年間某日，單獨擅自
    在上開芳平段第一八九地號水利地如附圖所示位置上，搭建
    水泥板抽水機房等工作物，用以灌溉其所有之上揭毗鄰田地
    ，而竊佔前開水利地面積約五點五三平方公尺。嗣因彰化農
    田水利會施作「路上重劃南區北幹一支四輪十小排」之排水
    維護工程，須使用上開遭丙○○佔用之水利地而查悉上情，
    經彰化農田水利會要求丙○○自行拆除未果，乃依法報警處
    理。
二、案經彰化農田水利會訴由彰化縣警察局二林分局報請臺灣彰
    化地方法院檢察署檢察官偵查起訴。
    理  由
一、訊據被告丙○○供承確於八十八年間某日，單獨擅自在上開
    芳平段第一八九地號水利地如附圖所示位置上，搭建水泥板
    抽水機房等工作物，且無任何使用上開水利地之合法權源等
    情不諱，雖否認有何竊佔犯行，辯稱：伊以為前開水利地係
    政府要留給伊使用云云。惟查：被告前揭竊佔事實，業據其
    供承確於八十八年間某日，單獨擅自在上開芳平段第一八九
    地號水利地如附圖所示位置上，搭建水泥板抽水機房等工作
    物，且無任何使用上開水利地之合法權源等情明確，並有九
    十三年七月二日、同年十月十九日所先後拍攝前開水泥板抽
    水機房等工作物之外觀相片共四張、上揭水利地及被告私人
    土地之土地登記謄本各一份附卷可據，而被告上揭所竊佔水
    利地之位置及範圍，亦經本院前往現場勘驗，製有勘驗筆錄
    及拍攝現場照片共九幀存卷可憑，並經本院囑託彰化縣二林
    鎮地政事務所人員繪製複丈成果圖，此亦有該地政事務所以
    九十四年五月十八日二地乙字第○九四○○○二八九四號函
    所檢送之土地複丈成果圖附卷可資參佐；是本件被告空言辯
    稱以為前揭水利地係政府要留給伊使用云云，核屬無稽，自
    無足採。基上，被告上揭犯行，事證明確，洵堪認定，應予
    依法論科。
二、核被告丙○○所為，係犯刑法第三百二十條第二項之竊佔罪
    。爰審酌被告之品行、智識程度，犯罪所生之危害、所得之
    利益，犯罪之目的僅係為搭建水泥板抽水機房等工作物，用
    以灌溉其所有之前揭毗鄰田地，惡性非重，惟其於警訊、偵
    查及本院審理初期，仍不知積極迅速全面拆除前開竊佔水利
    地之工作物，犯後態度非無可議等一切情狀，量處如主文所
    示之刑，並諭知易科罰金之折算標準，以示懲儆。又被告行
    為後，刑法第四十一條關於易科罰金之規定業經立法院於九
    十年一月四日修正，將易科罰金之適用範圍擴大為最重本刑
    五年以下有期徒刑之罪，並經總統於同年月十日公布，同年
    月十二日生效，被告所犯竊佔罪，其最重本刑為五年以下有
    期徒刑之罪，比較易科罰金規定新舊法結果，以新法較有利
    於被告，依刑法第二條第一項前段規定，自應適用修正後之
    刑法第四十一條第一項前段，附此敘明。末查被告前未曾受
    有期徒刑以上刑之宣告，此有臺灣高等法院被告全國前案紀
    錄表一份附卷可稽，其因一時失慮，致罹刑典，且於本院辯
    論終結前業已將前開竊佔水利地之工作物完全拆除完畢，此
    有告訴代理人甲○○所提出之照片二幀附卷可稽，經此刑之
    宣告後，應知警惕而無再犯之虞，本院認以暫不執行其刑為
    適當，併予宣告緩刑二年，以啟自新。
三、公訴意旨另以被告丙○○於搭建水泥板抽水機房等工作物而
    竊佔前揭水利地後，經彰化農田水利會於九十三年七月二十
    九日以彰水管督字第○九三○○○五三○五號函文寄送被告
    丙○○，並限其於九十三年八月十五日以前自行全部拆除前
    揭水泥板機房，以回復原狀，於超過期限後仍未拆除，違反
    彰化農田水利會依法所發有關水利管理命令，致該水利會施
    作「路上重劃南區北幹一支四輪十小排」之排水維護工程延
    宕而妨礙排水，因而影響彰化農田水利會會員排水之權益，
    因認被告丙○○另涉犯水利法第九十三條第一項後段之妨礙
    排水致損害他人權益罪嫌云云。惟按犯罪事實應依證據認定
    之，無證據不得認定犯罪事實，刑事訴訟法第一百五十四條
    第二項定有明文。而刑事訴訟法上所謂認定犯罪事實之證據
    ，係指足以認定被告確有犯罪行為之積極證據而言，該項證
    據自須適合於被告犯罪事實之認定，始得採為斷罪資料，最
    高法院二十九年上字第三一０五號著有判例可稽。又認定犯
    罪事實所憑之證據，無論係直接證據或間接證據，其為訴訟
    上之證明，須於通常一般之人均不致有所懷疑，而得確信其
    為真實之程度者，始得據為有罪之認定，倘其證明尚未達到
    此一程度，而有合理之懷疑存在，復無其他調查途徑可尋，
    法院即應為無罪之判決，最高法院七十六年臺上字第四九八
    六號判例足資參照。經查：本件彰化農田水利會固曾以九十
    三年七月二十九日彰水管督字第○九三○○○五三○五號函
    文寄送被告丙○○，並限其於九十三年八月十五日以前自行
    全部拆除前揭水泥板機房，以回復原狀，此有該函副本（正
    本受文者為丙○○，副本受文者為該會路上工作站）一份存
    卷為憑，惟該會於寄發上開函文時，係以平信方式寄出，並
    未以掛號方式寄送，故無送達回證可資證明被告丙○○係於
    何時收受上開函文，此有該水利會於九十四年三月二十五日
    寄送本院之發函紀錄資料一份附卷可據，而被告丙○○亦於
    本院審理時表示不知係何時收到上開函文，則本件既乏證據
    足認被告丙○○係於九十三年八月十五日拆除期限以前之適
    當時間已經收受上開函文，而於客觀上有足夠之合理時間進
    行拆除作業，即難遽認其係故意違反前揭彰化農田水利會所
    發之有關水利管理命令，從而自難逕以上開妨礙排水致損害
    他人權益罪名相繩，其理甚明。又公訴人就此部分認與前開
    被告丙○○經論罪科刑之犯罪事實有想像競合犯之裁判上一
    罪關係，爰不另為無罪之諭知，併此敘明。
據上論斷，應依刑事訴訟法第二百九十九條第一項前段，刑法第
二條第一項前段、第三百二十條第二項、第四十一條第一項前段
、第七十四條第一款，罰金罰鍰提高標準條例第一條前段、第二
條，判決如主文。
本案經檢察官郭緯中到庭執行職務。
中　　華　　民　　國　　94　　年　　7 　　月　　12　　日
                  臺灣彰化地方法院刑事第三庭
                      審判長法官  李  進  清
                      法      官  紀  佳  良
                      法      官  高  文  崇
以上正本證明與原本無異。
如不服本判決，應於判決送達後十日內向本院提出上訴狀 (須附
繕本 )。
告訴人或被害人對於判決如有不服具備理由請求檢察官上訴者，
其上訴期間之計算係以檢察官收受判決正本之日期為準。
中　　華　　民　　國　　94　　年　　7 　　月　　27　　日
                      書  記  官  張  木  松
附錄論罪科刑法條：
中華民國刑法第320條
(普通竊盜罪、竊佔罪)
意圖為自己或第三人不法之利益，而竊佔他人之不動產者，依前
項之規定處斷。
